最　高　行　政　法　院　判　決　　　　　　　　　九十一年度判字第二二二二號
　　上　訴　人　乙○○
　　被 上訴 人　財政部臺灣省中區國稅局
　　代　表　人　甲○○
右當事人間因贈與稅事件，上訴人對於中華民國九十年十月十一日臺中高等行政法院
九十年度訴字第一○○九號判決，提起上訴，本院判決如左：
　　主  文
上訴駁回。
上訴審訴訟費用由上訴人負擔。
　　理  由
一、本件上訴人在原審起訴意旨略以：上訴人之父賴風濱於民國（下同）八十三年七
    月三十一日死亡，被上訴人於查核其遺產稅時，以上訴人於八十一年間將其出售
    土地所得價款借用被繼承人賴風濱名義存入台中市農會、台中市第五、第九信用
    合作社等銀行帳戶，並於八十一年七月間提領上開售地價款新台幣（以下同）五
    、○○○、○○○元贈與其母賴玉招，以定期存單方式存放在台中市第九信用合
    作社，遂核定上訴人本次贈與總額為五、○○○、○○○元，應納贈與稅額五九
    八、七○○元，並以上訴人未於贈與行為發生後三十日內申報贈與稅，按所漏稅
    額處一倍罰鍰五九八、七○○元。上訴人不服，循序提起本件訴訟。查上訴人自
    借用被繼承人賴風濱名義之存款五、○○○、○○○元，轉存賴玉招名義存款，
    上訴人與賴玉招並無贈與之約定，僅由上訴人借用賴玉招之帳戶使用，賴玉招並
    不清楚本件存款金額之情事，業經賴玉招到庭證明，且賴玉招與上訴人同一住所
    ，將帳戶借與上訴人使用，乃人之常情，自不能據以推定為贈與。被上訴人既主
    張上訴人轉存存款至賴玉招帳戶，為無償贈與，此屬有利於被上訴人之事實，應
    由被上訴人負舉證責任。被上訴人僅憑轉存事實，推定有贈與意思，純為臆測之
    詞，顯不足採信。況被上訴人推定為贈與，並未通知上訴人申報贈與稅，自不能
    課上訴人申報之義務。被上訴人對上訴人核課贈與稅五九八、七○○元，並處一
    倍之罰鍰五九八、七○○元，顯無依據。原訴願決定以財政部八十四年六月二十
    日台財稅第000000000號之函釋，推定上訴人八十一年間之轉存行為，
    為無償贈與。該函釋顯係以行政命令創設新的法律關係，且溯及的適用，有違法
    令不溯及既往之法則。且賴風濱與賴玉招係夫妻，如被上訴人可推定賴風濱轉存
    賴玉招帳戶為贈與，豈非亦可適用遺產及贈與稅法第二十條第一項第六款配偶相
    互贈與之財產，不計入贈與總額之規定，是原處分及原決定均有違誤，請判決予
    以撤銷等語。
二、被上訴人略以：上訴人於八十一年七月十四日將其存放其父賴風濱名義台中市第
    九信用合作社帳戶之售地款計五、○○○、○○○元轉存其母賴玉招之帳戶內，
    此有卷附資料可稽，且於被上訴人查獲時尚未轉回，核屬無償贈與，且被上訴人
    於復查時再次函請上訴人說明系爭款項轉存原因，惟上訴人亦未能提供相關資料
    供核，是以被上訴人核認該轉存行為為無償贈與，應納稅額重行核定為五九八、
    七○○元，並無不合。次查本案係屬遺產及贈與稅法第四條之贈與，被上訴人並
    無義務通知上訴人申報，上訴人以此指摘被上訴人裁罰處分不當，顯無可採。另
    受贈人賴玉招將受贈款項以定期存單之方式存放在台中市第九信用合作社，存單
    日期為八十三年七月十四日至八十四年七月十四日，於被上訴人調查時仍未解約
    ，亦無轉回贈與人，是上訴人雖主張系爭轉存款並非贈與，然上訴人對系爭轉存
    款之利息收入，並未列報為上訴人當年度之綜合所得，足見系爭存款上訴人並未
    認定為所有之存款，系爭款項所有權既已移轉，產生之茲息上訴人亦認非其所有
    ，是以不論從主觀或客觀言之，贈與之事實至為明確，因而原處分及所為復查、
    訴願決定並無違誤等語，資為抗辯。
三、原審斟酌全辯論意旨及調查證據之結果，以：上訴人於八十一年七月十四日將其
    存放其父賴風濱名義台中市第九信用合作社帳戶之售地款五、○○○、○○○元
    轉存其母賴玉招之帳戶內，賴玉招將受贈款項以定期存單之方式存放在台中市第
    九信用合作社，存單日期為八十三年七月十四日至八十四年七月十四日，於被上
    訴人調查時仍未解約，亦無轉回上訴人，此為上訴人所不爭執，並有定期存單等
    資料附於原處分卷及本院卷可稽，而被上訴人於復查時亦再次函請上訴人說明系
    爭款項轉存原因，然上訴人並未能提供有關資料供核。況上訴人對系爭轉存款之
    利息收入，並未列報為上訴人當年度之綜合所得，於原審上訴人訴訟代理人亦陳
    稱：「上訴人並未申報該存款利息，業已於上訴人之母賴玉招申報所得時已申報
    並繳納所得稅」，足見該存款上訴人並未認定為其所有，並已移轉於其母賴玉招
    所有，所產生之利息亦由賴玉招取得，上訴人亦認非其所有，上訴人有贈與之事
    實甚為明確。是以被上訴人核認該轉存行為為無償贈與，並無不合。上訴人所為
    贈與，未依首揭規定依限申報贈與稅，被上訴人依復查結果重行核定應納稅額五
    九八、七○○元，並核定其罰鍰為五九八、七○○元，並無違誤。而上訴人所為
    贈與係屬遺產及贈與稅法第四條之贈與，被上訴人並無義務通知上訴人申報，及
    上訴人逾期未申報始能處罰之適用，上訴人以此指摘被上訴人裁罰處分不當，亦
    無可採，為其判斷基礎，據以駁回上訴人在原審之訴。
四、本院查：原判決已敘明上訴人有本件之贈與事實所憑之證據及形成心證之理由，
    係屬原審認定事實取捨證據之職權行使，核於法尚無不合。雖原判決漏未就證人
    賴玉招之證詞敘明不採之理由，惟查上訴人於八十一年七月十四日將其存放其父
    賴風濱名義台中市第九信用合作社帳戶之售地款五、○○○、○○○元轉存其母
    賴玉招之帳戶內，以定期存單之方式存放在台中市第九信用合作社，存單日期為
    八十三年七月十四日至八十四年七月十四日，於被上訴人調查時仍未解約，亦無
    轉回上訴人，此為上訴人所不爭執，況上訴人對系爭轉存款之利息收入，並未列
    報為上訴人當年度之綜合所得，而係於上訴人之母賴玉招申報所得時並繳納所得
    稅，足見該存款上訴人並未認定為其所有，並已移轉於其母賴玉招所有，業經原
    審查明認定在案，是以證人賴玉招附和上訴人主張之證詞，縱經原審審酌，亦無
    從為較有利於上訴人之裁判，自不影響原判決之結果。次查財政部八十四年六月
    二十日台財稅第000000000號函釋，雖發布於本件贈與事實發生之後，
    然該函釋係就早已生效之法律之解釋，且核與遺產及贈與稅法第四條規定意旨無
    違，該函釋應遺產及贈與稅法第四條生效時即有適用，故被上訴人加以援用上述
    函釋，尚無違背法不溯及既往原則。末查上訴人存其父賴風濱帳內之系爭款，仍
    由上訴人支用，故原審認定該款屬於上訴人所有，尚非屬於其父所有，上訴人對
    此亦無爭執，故由上訴人父親帳戶轉至其母帳戶，自非夫妻間之贈與而得主張免
    徵贈與稅，已屬甚明。是以原判決縱未就上訴人主張夫妻間贈與亦不得課徵贈與
    稅乙節敘明不採之理由，核與判決之結果亦不生影響。綜上，原判決雖有未洽，
    為其駁回上訴人在原審之訴之判決結果則無異，仍應予以維持。上訴論旨，求予
    廢棄，難認有理由，應予駁回。
據上論結，本件上訴為無理由，爰依行政訴訟法第二百五十五條第一項、第九十八條
第三項前段，判決如主文。
中　　華　　民　　國　　九十一　　　年　　　十二　　　月　　　六　　　　日
                    最 高 行 政 法 院  第 一 庭
                                審 判 長 法  官　　　黃　綠　星
                                         法  官      高  啟  燦
                                         法  官　　　蔡　進　田
                                         法  官　　　黃　璽　君
                                         法  官　　　廖　宏　明
右  正  本  證  明  與  原  本  無  異
　　　　　　　　　　　　　　　　　　　　 法院書記官　彭  秀  玲
中　　華　　民　　國　　九十一　　　年　　　十二　　　月　　　六　　　　日
